【裁判字號】    98,交聲,723
【裁判日期】    980428
【裁判案由】    交管條例聲異
【裁判全文】
臺灣板橋地方法院交通事件裁定        98年度交聲字第723 號
原處分機關  交通部公路總局臺北區監理所板橋監理站
異  議  人  甲○○
即受處分人
上列異議人因違反道路交通管理處罰條例案件，對於交通部公路
總局臺北區監理所板橋監理站於民國98年3 月26日所為板監裁字
裁41-C00000000號裁決處分（原舉發案號：臺北縣政府警察局北
縣警交字第C00000000 號）聲明異議，本院裁定如下：
    主  文
異議駁回。
    理  由
一、本件異議意旨略以：異議人即受處分人收到臺北縣政府警察
    局回函，函中只有寫違規屬實，無其他證明文件足以證明伊
    違規。依法伊與警員各說各話，一個執法者在取締違規是否
    應該舉證違規照片、物證等，才會讓違規者心服口服，無相
    關舉證一口咬定違規，不是一個執法者應有的做法。依理伊
    相信此案也有相當多人申訴，在一個判定者，一定會認為警
    員與伊無怨無仇，為什麼要害伊，但是在以往的紀錄，警員
    亂用職權，知法犯法的案件也甚多，請不要用理性邏輯去認
    定此案，因為警員也有可能誤判，或因業績壓力等等造成誤
    判，故應依證據辦案，無證據就是不能認定違法云云。
二、按汽車駕駛人，行經有燈光號誌管制之交岔路口闖紅燈者，
    處新臺幣一千八百元以上五千四百元以下罰鍰；汽車駕駛人
    有下列各款所列條款之一者，除依原條款處罰鍰外，並予記
    點：三、有第四十三條、第五十三條或第五十四條情形之一
    者，各記違規點數三點，道路交通管理處罰條例第53條第1
    項、第63條第1 項第3 款分別定有明文。
三、本件異議人甲○○於民國97年2 月10日22時30分許，駕駛車
    牌號碼6HA-799 號重型機車，於行經臺北縣板橋市○○路24
    5 巷巷口時，為警當場攔停舉發一節，業為異議人所不爭執
    ，且有臺北縣政府警察局北縣警交字第C00000000 號舉發違
    反道路交通管理事件通知單（違規事實：紅燈直行）影本1
    紙附卷足憑，堪認屬實。雖異議人執前詞置辯，惟查：
（一）就本件之舉發經過，業據臺北縣政府警察局板橋分局於98
      年3 月11日以北縣警板交裁字第0980008259號函說明：「
      經查台端駕駛6HA-799 號普通重型機車於98年2 月10日22
      時30分許在本轄板橋市○○路245 巷口，在管制燈號已轉
      變為紅燈之狀態下仍強行闖越紅燈（直行），始經執勤人
      員依法舉發。所稱『認為是警員目視有誤，當時已過停止
      線才變紅燈，並無闖紅燈』乙節，查本案係執勤人員於違
      規時間、地點親自目睹台端駕駛6HA-799 號普通重型機車
      闖越紅燈（直行），始予以攔檢舉發，並非所稱非闖紅燈
      情形。」，此有該函影本附卷足憑。又證人即舉發本件交
      通違規事件之警員劉錦聰亦到庭結證稱：「我和另外一個
      同事在板橋市○○路245 巷執行防搶勤務，當時我是從24
      5 巷要騎出來重慶路，當時我的行向的號誌是綠燈，我還
      沒有到達巷口，大約還離巷口10公尺左右，就看到一輛重
      機車從245 巷穿越過，於是我就右轉跟隨在他機車後面追
      逐，他大約是在一百九十幾號那邊被我攔下來，他那邊門
      牌是單號，我追逐過程違規人他並沒有離開我的視線，我
      攔下他的時候，他機車還在發動，人還坐在機車上，並對
      我說我看錯了，他並說『你們警察用肉眼看就可以對人開
      單』，他說他是從『燦坤』那邊騎乘過來的。我說『燦坤
      是在245 巷的左手邊』，而且當時我攔下他的時候，重慶
      路左手邊的車子還在那邊等待紅燈，我當時還有指給違規
      人他看，他說如果開他紅燈右轉，他可以接受，我說在一
      百九十幾號攔下他，不可能開紅燈右轉，他那時坐在車上
      也不出示證件，就是耗費了將近十分鐘，他就是坐在車上
      和我爭論將近十分鐘也不出示證件，後來爭論十分鐘後，
      我就叫他車子牽到旁邊，車子熄火，並要他把證件拿出來
      ，後來他拿給我一張身分證，我問車子是誰的，他說叫我
      自己查，後來他的車停在旁邊，人卻跑到騎樓下，他並撥
      打電話，我不知道他打給誰，我在開單的時候，他問我是
      不是後埔派出所的警察，他並問我叫什麼名字，我說紅單
      上面有寫，叫他自己看，我開完單大約二十分鐘了，我要
      拿紅單給違規人，但是他依舊在講電話，後來我對他說，
      我寄給你，那時候我上了警用機車要離開，他就用手勢把
      我叫停下來，我就把紅單拿給他，他有收了紅單，但是他
      拒絕簽名在紅單上，這樣開完之後，他有去裁決所申訴。
      」、「（異議人說他是過了停止線，號誌才變成黃燈，然
      後才轉成紅燈，對此有何意見？）不可能，當時我走24 5
      巷口時，我的行車方向看到我的巷口上面號誌是綠燈，我
      是綠燈快要結束了，因為我前面的車子走快要結束的時候
      ，當時我騎到巷口的時候，我看到編號2 行向的車子快要
      可以通行了，當時編號3 的行向至少還要35秒才可以通行
      ，所以我攔下異議人的時候，我還有指那個編號3 路線的
      車給他看，那些車都還停在停止線那邊，所以異議人騎機
      車過去的時候，根本是違規還不能騎過去。我認為異議人
      是看行人號誌，所以他才騎機車過去，但是當時行人可以
      通行，但是車子是不能通行的。那時候我還有跟異議人說
      我可以和他一起去看號誌的變化，異議人一直說，我們警
      察都是為了績效才開單的。」等語，並當庭繪製現場交通
      號誌變換、行向順序圖附卷足稽（見本院98年4 月21日訊
      問筆錄），而異議人與證人甲○○難認有何讎隙，衡情警
      員應無甘冒偽證之刑責而故為誣指之理。
（二）又交通警察掣單舉發違反道路交通管理處罰條例所列之違
      規事實，本質上為行政處分，係公務員基於職務上之公權
      力，依法就特定之具體事件所為之具公法上效果之單方面
      行政行為，如無形式上顯然之瑕疵可指，基於公務員為公
      法上行為具有公信力之原則，該行政行為當可被推定為真
      正，其據以依法處分之事實認定亦為正確無誤，此與民事
      訴訟法第355 條第1 項規定：「文書，依其程式及意旨得
      認作公文書者，推定為真正」之情形相同，本此公信原則
      ，立法者乃賦予行政機關制定違反道路交通管理事件統一
      裁罰基準及處理細則，使執行勤務員警得當機處分，以達
      其維護交通秩序、安全之行政目的。本件舉發員警為執行
      交通、治安勤務之公務員，其觀察程度自較一般人更為專
      注，且異議人又未能就執勤員警之舉發有誤提出相關證據
      以供調查，亦查無任何證據足資證明員警有捏造事實違法
      取締之情事，則執勤員警本其維護交通秩序、安全職責所
      為之舉發，自應受到合法、正確之推定。異議人空言未闖
      紅燈云云，自難採信。至於本件係攔停舉發，依法律之規
      定，亦不以有科學儀器取得證據資料為必要，異議人所指
      應有照片、物證云云，要屬誤會，附此敘明。
四、從而，原處分機關據以援引道路交通管理處罰條例第53條第
    1 項、第63條第1 項第3 款等規定，裁處異議人罰鍰新臺幣
    1,800 元，並記違規點數3 點，即無違法或不當，故本件異
    議為無理由，應予駁回。
據上論斷，應依道路交通案件處理辦法第19條，裁定如主文。
中    華    民    國    98  年    4     月    28      日
                  交通法庭  法  官  陳鴻清
以上正本證明與原本無異。
如不服本裁定，應於送達後5 日內，向本院提出抗告狀。
                            書記官  江文彬
中    華    民    國    98  年    4     月    28      日


司法院資訊處製作；財團法人民間司法改革基金會備份。
